台灣屏東地方法院民事裁定　96年度抗字第36號
　　抗　告　人　三彪科技股份有限公司
　　法定代理人　乙○○
　　相　對　人　華南商業銀行股份有限公司
　　法定代理人　甲○○
上列當事人間聲請拍賣抵押物事件，抗告人對於民國96年7 月10
日本院96年度拍字第273 號裁定提起抗告，本院裁定如下：
    主      文
抗告駁回。
抗告程序費用新台幣壹仟元由抗告人負擔。
    理      由
一、本件原裁定意旨略以：抗告人三彪科技股份有限公司（下簡
    稱三彪公司）於民國89年9 月1 日，以其所有如附表所示之
    不動產，為向相對人借款之擔保，設定新台幣（下同）27,0
    00,000元之最高限額抵押權，存續期限為民國89年9 月1 日
    至民國129 年9 月1 日，債務清償期依照各個債務契約所定
    清償日期，經登記在案，嗣抗告人三彪公司於89年9 月11日
    起向相對人借款20,000,000元、2,000,000 元，約定借
    款期限為89年9 月11日起至104 年9 月11日止、95年3
    月23日起至96年3 月11日止，分期按月清償本息，詎自96年
    3 月11日起，抗告人三彪公司未依約清償本息，共積欠本金
    16,268,085元及利息與違約金，依約前揭債務視同全部到期
    ，並提出抵押權設定契約書影本、他項權利證明書影本、土
    地登記簿謄本、建物登記簿謄本、授信約定書及借據影本各
    1 件為證。經核，相對人就附表所示之不動產所為拍賣抵押
    物之聲請，於法尚無不合，應予准許等語（至訴外人乙○○
    部分，業經原審駁回相對人之聲請確定）。
二、抗告人抗告意旨略以：抗告人向相對人借貸如上所述2 筆款
    項之事實，其中第1 筆借款2,000 萬元存續期間為89年9 月
    1 日起至129 年9 月1 日止，亦為兩造所不爭執。然第2 筆
    借款200 萬元，依相對人於96年5 月間向本院提起之民事聲
    請狀中陳稱存續期間為95年3 月23日起至96年3 月11日止，
    屆期未依約清償云云，顯與事實有違。茲因該第2 筆借款自
    90年3 月23日起，以「短期放款」，循環方式運用至今，即
    每年以3 月23日為基準換單日（更換1 年期契約1 紙），該
    貸放之本金200 萬元並無須屆期繳還相對人，再由相對人放
    款之煩雜程序，然因抗告人於95年末至96年初期間，資金調
    動不順，偶有展期繳息之情事，加上上述週年換單基準日，
    相對人何時變更日期為3 月11日，並未明確告知抗告人，以
    致生違約之事，非抗告人所願。嗣於96年5 月24日相對人與
    抗告人達成協議，抗告人截至當日除繳清第1 筆放款應繳之
    本息及第2 筆放款應繳之利息、違約金外，並加付相對人於
    法院各該程序之費用，且同時第2 筆放款由「短期放款」變
    更為「中期放款」，期限為5 年，本息屆期付清。依上所述
    ，第2 筆借款既已變更為中期放款之契約，相對人理應具狀
    撤銷拍賣抵押物之聲請卻未為之，原裁定未查而准予拍賣，
    顯有違誤，爰請求廢棄原裁定等語。
三、按抵押權人，於債權已屆清償期，而未受清償者，得聲請法
    院，拍賣抵押物，就其賣得價金而受清償，依非訟事件法規
    定，係屬非訟事件，此項聲請之裁定，及抗告法院之裁定，
    僅依非訟事件程序，就抵押權及其債權形式上之要件是否具
    備予以審查為已足，並無確定實體上法律關係存否之效力，
    如債務人就債務之存否以及抵押權之設定有爭議時，應由債
    務人提起確認之訴，以資解決。又聲請拍賣抵押物，原屬非
    訟事件，法院所為准許與否之裁定，無確定實體法上法律關
    係存否之性質，於債權及抵押權之存否，並無既判力。故祇
    須其抵押權已經依法登記，且債權已屆清償期而未受清償，
    法院即應為准許拍賣之裁定。而對於此項法律關係有爭執之
    人，為保護其權利，得提起訴訟，以謀解決，不得僅依抗告
    程序聲明其爭執，並據為廢棄准許拍賣抵押物裁定之理由（
    最高法院94年台抗字第270 號裁判要旨可參）。依上開說明
    ，原裁定據以准許相對人拍賣抵押物之聲請，並無不合。從
    而，抗告人執前詞提起本件抗告，請求廢棄原裁定，為無理
    由，應予駁回。
四、據上論結，本件抗告為無理由，依非訟事件法第46條、第21
    條第2 項、第24條第1 項，民事訴訟法第495 條之1 第1 項
    、第449 條第1 項、第78條，裁定如主文。
中　　華　　民　　國　　96　　年　　8 　　月　　31　　日
                  民事第一庭  審判長法  官  徐美麗
                                    法  官　潘  快
                                    法  官  張以岳
以上正本係照原本做成。
本裁定除以適用法規顯有錯誤為理由，並經本院許可外，不得再
抗告。如提起再抗告，應於收受後10日內，向本院提出再抗告狀
，並繳納再抗告費新台幣1,000 元。
                                    書記官  林志憲
中　　華　　民　　國　　96　　年　　8 　　月　　31　　日
┌────────────────────────────────────────────┐
│附表：                                                                                  │
├──┬──────────────────┬─┬──────────┬───┬─────┤
│編號│ 土　　　　　地　　　　　 坐　　　落│地│　面　　　　　積　　│權 利 │　　　　  │
│　  ├───┬────┬──┬──┬───┤　├──┬──┬────┤      │備      考│
│    │縣　市│鄉鎮市區○段　○○段│地  號│目│公頃│公畝│平方公尺│範 圍 │　　　    │
├──┼───┼────┼──┼──┼───┼─┼──┼──┼────┼───┼─────┤
│001 │屏東  │屏東    │新屏│    │130   │建│0   │15  │45      │全部  │          │
└──┴───┴────┴──┴──┴───┴─┴──┴──┴────┴───┴─────┘
┌──────────────────────────────────────────────────────────┐
│附表（建物）︰                                                                                                      │
├──┬───┬───────┬───────┬─────┬─────────────────┬──┬────────┤
│    │      │              │              │建築式樣主│　　　建物面積（平方公尺）　　    │    │                │
│    │      │              │              │          ├───────────┬─────┤權利│  　            │
│編號│建  號│建　物　門　牌│基　地　坐　落│要建築材料│ 樓    層    面    積 │附屬建物主│    │備  　　　　考　│
│    │      │              │              │          │                      │要建築材料│範圍│                │
│    │      │              │              │及房屋層數│ 合　　　　　　　　計 │及用途    │    │                │
├──┼───┼───────┼───────┼─────┼───────────┼─────┼──┼────────┤
│001 │57    │屏東市○○○路│新屏段130地號 │鋼筋混凝土│1樓966.42、2樓910.98、│          │全部│                │
│    │      │2號           │              │造、3層樓 │3樓793.66、地下層223.6│          │    │                │
│    │      │              │              │房        │5合計2894.71          │          │    │                │
└──┴───┴───────┴───────┴─────┴───────────┴─────┴──┴────────┘
